【裁判字號】    97,訴,1648
【裁判日期】    971128
【裁判案由】    毒品危害防制條例
【裁判全文】
臺灣基隆地方法院刑事判決           97年度訴字第1648號
公  訴  人  臺灣基隆地方法院檢察署檢察官
被      告  甲○○
                    現另案於臺灣基隆監獄執行中
上列被告因毒品危害防制條例案件，經檢察官提起公訴（97年度
毒偵字第2596號），被告於準備程序中就被訴事實為有罪之陳述
，受命法官於聽取當事人之意見後，由本院合議庭裁定由受命法
官獨任以簡式審判程序判決如下：
    主    文
甲○○施用第一級毒品，累犯，處有期徒刑玖月；又施用第二級
毒品，累犯，處有期徒刑陸月。應執行有期徒刑壹年。
    犯罪事實
一、甲○○前2次因施用毒品案件，分別經依本院裁定送觀察、
    勒戒後，均認無繼續施用毒品之傾向，先後於民國89年1月
    25日、90年6月5日釋放，並均經臺灣基隆地方法院檢察署檢
    察官為不起訴處分確定。又於91年間因施用毒品案件，由本
    院裁定令入戒治處所施以強制戒治，並以91年度訴字第687
    號判處有期徒刑6月確定，有期徒刑部分於93年8月9日執行
    完畢；強制戒治部分，因93年1月9日法律修正免除戒治。復
    於94年間因施用毒品案件，經臺灣高等法院以94年度上訴字
    第2531號判處有期徒刑1年2月確定；再於95年間因施用毒品
    案件，經本院以95年度訴字第221號判處有期徒刑10月確定
    ，上揭2判決之刑接續執行，於96年7月20日假釋出監，所餘
    刑期付保護管束，嗣於96年12月28日期滿未經撤銷假釋而執
    行完畢。詎甲○○猶不知悔改，基於施用第一級毒品海洛因
    之犯意，於97年8月17日上午10時許，在基隆市○○區○○
    路14巷22之7號5樓其居所，以將海洛因倒入注射針筒加水混
    合注射身體方式，施用第一級毒品海洛因1次：另基於施用
    第二級毒品甲基安非他命之犯意，於當日施用海洛因後，於
    同日上午10時30分許，在同上住處內，以將甲基安非他命放
    置於玻璃球吸食器內，再用火燒烤吸食煙霧方式，施用第二
    級毒品甲基安非他命1次。嗣於97年8月17日11時55分許，因
    另案遭通緝，為警在基隆市○○區○○路42號查獲，經其同
    意採尿送驗，結果呈嗎啡及甲基安非他命陽性反應，始悉上
    情。
二、案經基隆市警察局第一分局報請臺灣基隆地方法院檢察署檢
    察官偵查起訴。
    理    由
一、上開事實，業據被告甲○○於本院審理時坦承不諱，且被告
    為警查獲所採集尿液，經送驗結果，呈嗎啡及甲基安非他命
    陽性反應，有基隆市警察局第一分局偵辦毒品案件尿液檢體
    對照表、臺灣尖端先進生技醫藥股份有限公司97年9月16日
    濫用藥物檢驗報告1紙在卷可證（見偵查卷第16-17頁），堪
    認被告上開自白確與事實相符，足以採信。查按毒品危害防
    制條例係於92年7月9日修正公布，自93年1月9日起施行，其
    中第20條、第23條將施用毒品之刑事處遇程序，區分為「初
    犯」、「五年內再犯」、「五年後再犯」。依其立法理由之
    說明：「初犯」，經觀察、勒戒或強制戒治後，應為不起訴
    處分或不付審理之裁定；經觀察、勒戒或強制戒治執行完畢
    釋放後，「五年內再犯者」，因其再犯率甚高，原實施之觀
    察、勒戒及強制戒治既已無法收其實效，爰依法追訴或裁定
    交付審理。至於經觀察、勒戒或強制戒治執行完畢釋放後，
    「五年後再犯者」，前所實施之觀察、勒戒或強制戒治已足
    以遮斷其施用毒品之毒癮，為其自新及協助其斷除毒癮，仍
    適用「初犯」規定，先經觀察、勒戒或強制戒治之程序。從
    而依修正後之規定，僅限於「初犯」及「五年後再犯」二種
    情形，始應先經觀察、勒戒或強制戒治程序。倘被告於5年
    內已再犯，經依法追訴處罰，縱其第三次（或第三次以上）
    再度施用毒品之時間，在初犯經觀察、勒戒或強制戒治執行
    完畢釋放五年以後，已不合於「五年後再犯」之規定，且因
    已於「五年內再犯」，顯見其再犯率甚高，原實施觀察、勒
    戒或強制戒治，已無法收其實效，即應依該條例第10條處罰
    （最高法院95年度台非字第59號、第65號判決意旨及最高法
    院95年第7次刑事庭會議決議、97年度第5次刑事庭會議意旨
    參照）。被告有如犯罪事實欄所載，先後於89年1月25日、9
    0年6月5日觀察勒戒執行完畢後5年內，再因施用毒品等案件
    ，分經法院判決確定等情，有臺灣高等法院被告前案紀錄表
    在卷可稽。被告既曾於「五年內再犯」，且經法院判處罪刑
    確定，竟又於97年8月17日，再次施用上開第一、二級毒品
    ，揆諸前揭說明，即非屬毒品危害防制條例第20條第3項所
    定「五年後再犯」之情形，故檢察官依法逕行起訴，於法要
    無不合，本件事證明確，被告犯行洵堪認定。
二、查海洛因、甲基安非他命分別係毒品危害防制條例第2條第2
    項第1款、第2款規定之第一級、第二級毒品，是被告所為，
    係犯同條例第10條第1項、第2項之施用第一級、第二級毒品
    罪。被告持有第一級、第二級毒品之行為，各應為施用之高
    度行為所吸收，均不另論罪。被告所犯上開2 罪間，犯意個
    別，行為互異，應分論併罰。被告有如犯罪事實欄所示刑案
    之執行情形，此有台灣高等法院被告全國前案紀錄表在卷可
    按，其受有期徒刑之執行完畢後，5年內再犯本案有期徒刑
    以上之罪，為累犯，應依刑法第47條第1項之規定加重其刑
    。爰審酌被告前已有施用毒品前科，有上開刑案紀錄表可查
    ，今再為施用，法治觀念之淡薄，然施用毒品究屬戕害自身
    健康之犯罪，被告施用毒品尚未造成他人明顯之危害，且於
    本院審理中坦承犯行，犯後態度尚稱良好，並兼衡被告犯罪
    之動機、目的、手段、生活狀況及智識程度，暨公訴人請求
    科以適當之刑等一切情狀，量處如主文所示之刑，並定應執
    行之刑。
據上論斷，應依刑事訴訟法第273條之1第1項、第299條第1 項前
段，毒品危害防制條例第10條第1項、第2項，刑法第11條前段、
第47條第1項、第51條第5款，判決如主文。
本案經檢察官乙○○到庭執行職務。
中    華    民    國    97    年    11    月    28    日
                  刑事第三庭法    官  陳姵君
以上正本證明與原本無異。
如不服本判決應於收受本判決後10日內向本院提出上訴書狀，其
未敘述上訴理由者，並得於提起上訴後10日內向本院補提理由書
狀（均須按他造當事人之人數附繕本）「切勿逕送上級法院」。
中    華    民    國    97    年    11    月    28    日
                            書 記 官  鄭梅君
毒品危害防制條例第10條第1項
施用第一級毒品者，處 6 月以上 5 年以下有期徒刑。
施用第二級毒品者，處 3 年以下有期徒刑。


司法院資訊處製作；財團法人民間司法改革基金會備份。
